【裁判字號】    97,基簡,113
【裁判日期】    970512
【裁判案由】    損害賠償
【裁判全文】
臺灣基隆地方法院基隆簡易庭民事判決   97年度基簡字第113號
原      告  丙○○
            甲○○
被      告  乙○○
訴訟代理人  陳世源律師
上列當事人間請求損害賠償事件，本院於中華民國97年4月21日
言詞辯論終結，判決如下：
    主  文
被告應給付原告丙○○、甲○○各新臺幣壹拾萬元，及自民國九
十七年一月十二日起至清償日止，按年息百分之五計算之利息。
原告其餘之訴駁回。
訴訟費用由被告負擔三分之二，餘由原告負擔。
本判決第一項得假執行。但被告如以分別新臺幣壹拾萬元為原告
丙○○、甲○○預供擔保，得免為假執行。
    事實及理由要領
一、原告起訴主張：訴外人趙中興、被告乙○○為夫妻關係，因
    認原告甲○○、丙○○夫妻曾向彼等居住之基隆市七堵區「
    綠葉山莊」社區鄰居指摘對趙中興不利之言詞，而有所不滿
    ，於民國（下同）95年6月10日下午6時許，由趙中興駕駛自
    用小客車搭載被告，行經基隆市○○街67巷10號前，見原告
    夫妻與駕駛自小客車之訴外人洪志聰交談，被告及其夫隨即
    下車要求原告等站住，並與原告等發生口角衝突，被告即對
    原告等恫稱：「慢慢整死你，出社區就給你們好看」等語，
    致丙○○、甲○○心生畏懼，致生危害於安全；被告恐嚇原
    告之犯行，業經臺灣高等法院以96年度上易字第2214號刑事
    判決確定在案，為此爰依侵權行為損害賠償之規定，請求被
    告應給付原告2人各新臺幣（下同）150,000元，及自起訴狀
    繕本送達之翌日起至清償日止，按年息5％計算之利息等語
    。
二、被告則辯以：
  (一)依本院刑事庭96年5月23日審理96年度易字第447號案件所當
    庭勘驗案發當時現場之社區監視器錄影光碟內容，可證被告
    與原告二人之對話過程中，證人洪志聰始終在場，並於洪志
    聰離開後，兩造即並未再有任何對話，是該證人就兩造間之
    對話內容應最為清楚，而洪志聰於96年6月13日到庭證稱：
    「（法官問：請說明你看到的經過？）當時我要開回家，我
    轉進67巷時，看見告訴人（即本件原告）夫妻，…後來，被
    告二人開車過來，指責告訴人夫妻，聲音很大，講話的速度
    也很快，我沒有聽清楚內容，現在也想不起來。感覺上，被
    告二人當時的情緒很激動，我不記得是丁先生或是周小姐過
    來叫我先回家，我當時問告訴人夫妻，要不要載他們離開，
    他們說沒有關係，要我先走，我就先走了…」、「（法官問
    ：你當時有無聽到乙○○對告訴人說『要慢慢整死你，出社
    區就給你們好看』？）我在場的時候，沒有聽到這句話，我
    離開後，有沒有說我就不知道。」等語，可證被告確未出言
    恐嚇原告2人之行為。
  (二)另證人黃建龍雖於96年4月25日到庭證述：「（辯護人問：
    是否可敘述被告與告訴人的談話經過？）被告趙先生開車很
    快經過，趙先生的太太在車上，一開始，被告這邊先對告訴
    人大聲，接著車子我聽到雙方緊急煞車在10巷那邊，趙先生
    他們下來，雙方就開始對話，一開始沒有聽到，後來，聽到
    趙先生說你閉口，我手上有光碟，等你出社區我就慢慢整死
    你，…」、證人何彥芬證述：「（法官問：被告二人有無對
    告訴人表示『慢慢整死你，出社區就給你們好看』這句話？
    ）有。一開始被告夫妻對告訴人夫妻咆哮，但趙先生要他們
    閉口，所以，我認為他們不是對罵。」等語，復據證人朱新
    民於臺灣基隆地方法院檢察署96年2月12日進行之調查程序
    中證述：「（問：被告二人恐嚇的言詞為何？）當天我剛好
    去黃建龍家要與他夫妻一起去吃飯，在院子聊天時，就看到
    趙中興夫妻開車攔下甲○○夫妻二人，並開口罵他，是咆哮
    ，我也是聽到趙中興夫妻對甲○○夫妻說了要整死你們、出
    社區要給他們好看之話。」，據前開證人所述，訴外人即被
    告之夫趙中興亦有出言恐嚇原告，惟趙中興刑事恐嚇罪嫌部
    分業據臺灣高等法院判決無罪確定，是上開證人所述，皆不
    可採；又黃建龍等三人事發當時，距兩造對話處相距十餘公
    尺，衡情所聽聞內容應不致較證人洪志聰更為清楚詳盡，而
    洪志聰到庭證述其並未聽到被告有對原告為恐嚇之言論，已
    如前述，是證人黃建龍等三人所述，自與事實不符，應不可
    採。
  (三)又原告丙○○於96年3月26日上開恐嚇案件偵查中證稱：「
    （問：95年6月10日是否有受到被告二人的恐嚇？）有，乙○○幾乎是貼在我臉上，很大聲說『你現在可威風了，不看
    看你以前是什麼德行，我手上有光碟，要整死你，出社區的
    話要給你好看』…」，及原告甲○○於96年5月23日上開恐
    嚇案件一審中證稱：「（法官問：95年6月10日下午6時，有
    無在基隆市○○街67巷10號前，與被告二人發生衝突？並敘
    述之經過？）…乙○○對我太太說，你威風了，我手上有你
    的光碟，看看你以前是什麼德行，我們會慢慢整你們，整死
    你們，敢出社區就給你們好看…」等語，可知縱使被告有為
    原告所稱之言論，亦是對原告丙○○所說，原告甲○○竟亦
    向被告請求賠償，自屬無據。
  (四)退步言之，縱被告曾對原告說出要整死你、要你好看等語，
    亦僅係兩造間口角衝突時脫口而出之情緒性發言，並未明確
    表示要危害原告之生命、身體、自由、名譽或財產；又被告
    所謂要你好看等語，意指要將原告之前與其鄰居發生糾紛時
    所製作的光碟、判決拿給其他住戶看，讓其他住戶瞭解原告
    的言行舉止而已，並無恐嚇原告之意；又按侵權行為損害賠
    償請求權，以實際上受有損害為成立要件；慰撫金之賠償須
    以人格權遭受侵害，使精神上受有痛苦為必要，最高法院48
    年台上字第680號判例、51年台上字第223號判例要旨參照。
    原告丙○○於事發之後，仍經常以住戶身分到管委會開會現
    場挑釁、鬧場，並於會後散發匿名「雞婆」之黑函，更在原
    告網站上公開發表文章表示：「跟大家分享一件有趣的事…
    還出言恐嚇我們敢出社區就給你們好看…」，足見被告上開
    言論並未使原告產生任何心理上之恐懼或痛苦，參諸上開判
    例要旨，自難謂原告之主張為有理由。
  (五)本件係因原告丙○○一再在住戶間散佈其夫趙中興為黑道等
    不實言論，為兩造間發生口角衝突之原因，是原告丙○○就
    本件口角衝突顯然與有過失，被告自得主張過失相抵；又原
    告丙○○散佈趙中興為黑道等言論，已足以損害其名譽，亦
    應負侵權行為損害賠償責任，就此，趙中興已將其對原告丙○○之求償權利讓與被告，被告自得據以主張抵銷。
  (六)並聲明：1.駁回原告之訴；2.如受不利之判決，請准供擔保
    免為假執行。
三、本件原告主張於95年6月10日下午6時許訴外人即被告之夫趙
    中興駕駛自用小客車搭載被告，行經基隆市○○街67巷10號
    前，見原告2人行經該處與駕駛自小客車之訴外人洪志聰交
    談，被告及其夫隨即下車要求原告2人站住，並發生口角衝
    突，被告即對原告等稱「慢慢整死你」、「出社區就給你們
    好看」等語等情，雖為被告所否認，並辯稱兩造於前揭時地
    雖曾有口角，惟被告並未以上開言詞恐嚇原告等，而證人黃
    建龍於偵、審前後說詞反覆，證人何彥芬、朱新民則指證被
    告之夫亦有恐嚇言論，與臺灣高等法院所為被告有罪之確定
    判決所認定事實不符，其等證言均不可採云云，經查：
  (一)被告因於前揭時地以上開言詞恐嚇原告等，經臺灣高等法院
    96年度上易字第2214號判決判處拘役30日確定之事實，業經
    本院依職權調取前揭刑事案全卷查核屬實。而證人黃建龍於
    前開刑事案件偵查、審判程序中分別證稱：「（問：被告二
    人恐嚇的言詞為何？）當天我坐在家中院中，趙中興夫妻開
    車很快攔下走路的甲○○、丙○○夫妻，趙中興開車對甲○○說你威風了，乙○○對甲○○夫妻稱說手上有光碟片要慢
    慢整死你，你敢出社區的話要給你好看。」（見臺灣基隆地
    方法院檢察署95年度他字第993號偵查案卷第45頁）、「（
    問：是否可敘述被告與告訴人的談話經過？）…趙先生
   他們下來，雙方就開始對話，一開始沒有聽到，後來，聽到
    趙先生說你閉口，我手上有光碟，等你出社區我就慢慢整死
    你…」等語（見本院基簡字第440號刑事案卷第81頁），證
    人何彥芬於前開刑事案件偵查、審判程序中證稱：「（問：
    你所看到的情形為何？）我當時是看到一對夫妻開著車，行
    駛到綠葉街67巷的時候，一名女子便搖下車窗向丙○○與甲○○罵，然後他們二人便下車向丙○○與甲○○說我手上有
    的光碟，看你以前是什麼德行，你們要是出綠葉山莊就要給
    你們好看。」（見臺灣基隆地方法院檢察署95年度他字第
    993號偵查案卷第45頁）、「（問：被告二人有無對告訴人
    表示『慢慢整死你，出社區就給你們好看』這句話？）有。
    」等語（見本院基簡字第440號刑事案卷第82頁）及證人朱
    新民於前開刑事案件偵查程序中證稱：「（問：被告二人恐
    嚇的言詞為何？）…我也是聽到趙中興夫妻對甲○○夫妻說
    了要整死你們、出社區要給他們好看之話。」等語（見臺灣
    基隆地方法院檢察署95年度他字第993號偵查案卷第45頁）
    。經核證人等前揭證言雖就被告詳細之用語，及出言恐嚇之
    人雖有不同，惟本件既係被告於與其夫外出遇見原告夫妻時
    ，與原告夫妻發生爭執，兩造對話時間前後復僅10餘秒（見
    前揭刑事一審案卷第139頁），衡情證人將原告夫妻及被告
    與其夫分別視為一體，而於為前揭證言時或泛稱「告訴人夫
    妻」、「被告夫妻」或僅稱「告訴人」、「被告」，且對於
    被告當時言詞細節無法清楚記憶，亦屬合理，自不能以此即
    謂證人等證人不可採。又證人等就曾聽見「整死你（們）」
    ，「出社區就給你（們）好看」等語既無二致，且與原告等
    於前揭刑事案件中所為指述亦大致相符，被告復於前揭刑事
    案件中自承係其與原告2人發生口角，並表示手上有光碟（
    見本院96年度基簡字第440號刑事案卷第138頁），被告為出
    言恐嚇之人乙情，應堪認定。至被告雖辯稱依本院刑事庭於
    前揭刑事案件一審程序中勘驗案發當時現場錄影光碟內容，
    兩造對話過程中，證人洪志聰始終在場，並於洪志聰離開後
    ，兩造即並未再有任何對話，證人洪志聰又證稱其並未聽聞
    被告對原告等稱「要慢慢整死你，出社區就給你們好看」等
    語，可見被告並未恐嚇原告等云云。惟查，證人洪志聰於前
    揭刑事案件96年6月13日調查期日到庭雖證稱：「（法官問
    ：請說明你看到的經過？）當時我要開回家，我轉進67巷時
    ，看見告訴人（即本件原告）夫妻，…後來，被告二人開車
    過來，指責告訴人夫妻，聲音很大，講話的速度也很快，我
    沒有聽清楚內容，現在也想不起來。感覺上，被告二人當時
    的情緒很激動，我不記得是丁先生或是周小姐過來叫我先回
    家，我當時問告訴人夫妻，要不要載他們離開，他們說沒有
    關係，要我先走，我就先走了…」、「（法官問：你當時有
    無聽到乙○○對告訴人說『要慢慢整死你，出社區就給你們
    好看』？）我在場的時候，沒有聽到這句話，我離開後，有
    沒有說我就不知道。」等語（見前揭刑事一審案卷第159、
    160頁），然證人既稱其未聽清楚，亦無法回憶兩造對話內
    容，則證人上開證言僅能證明「證人未聽聞被告稱『要慢慢
    整死你，出社區就給你們好看』」，而不能據以認定「被告
    未為上開言詞」，被告所辯自非可採，原告等主張被告於上
    揭時地對原告等為前開言詞表示之事實，應堪信為真實。
  (二)被告又辯稱其雖對原告稱「要給你好看」等語，惟僅係指要
    把原告先前與其他鄰居發生糾紛拍下來的光碟及判決書拿給
    其他住戶看，讓其他住戶知道原告的言行舉止，並無要恐嚇
    原告的意思，況被告之言論並未在事後造成原告心理上之恐
    懼、痛苦，原告既無任何痛苦，自不得向被告請求任何賠償
    云云。惟查，被告既對原告等稱「敢出社區就給你們好看」
    ，其意自非僅向原告丙○○表示將於社區內傳看光碟、判決
    。況查被告之夫趙中興曾因妨害自由、恐嚇等犯行，經判決
    有罪確定，有趙中興刑事前案紀錄表附於臺灣基隆地方法院
    檢察署96年度偵字第3215號偵查案卷可稽，又按一般社會通
    念，「給你好看」一詞，已具備相當程度的威脅語氣，自屬
    以將來之惡害通知他人之恐嚇行為，而足以使他人心生畏怖
    自明，至原告等於事後至管委員開會現場時是否仍感恐懼，
    則與本件無關，被告前揭所辯，亦不可採。
  (三)被告又辯稱原告丙○○就本件口角衝突與有過失，並主張過
    失相抵，又原告丙○○對其散佈被告之夫趙中興為黑道等言
    論，亦應負侵權行為損害賠償責任，並就該部分損害賠償數
    額主張抵銷云云。惟按民法第217條第1項所謂被害人與有過
    失，須被害人之行為助成損害之發生或擴大，就結果之發生
    為共同原因之一，行為與結果有相當因果關係，始足當之，
    縱使本件被告指稱原告有散佈不實言論之事由，然此行為並
    非通常即生原告遭恐嚇之結果，亦即，縱原告前開言語有所
    不當，亦與被告遭恐嚇而心生畏懼之損害之發生，無何相當
    因果關係可言，被告辯稱原告與有過失云云，洵無可採。況
    按因故意侵權行為而負擔之債，其債務人不得主張抵銷，民
    法第339條亦規定甚明，查本件原告所主張之侵權行為係被
    告基於故意為之乙情，既如前述，揆諸前揭規定，被告自無
    從主張抵銷；是被告前揭置辯，均不可採。
四、按故意或過失不法侵害他人權利者，應負損害賠償責任；不
    法侵害他人之身體、健康、名譽、自由、信用、隱私、貞操
    ，或不法侵害其他人格法益而情節重大者，被害人雖非財產
    上之損害，亦得請求賠償相當之金額，民法第184條第1項前
    段、第195條第1項前段分別定有明文。本件被告所為係以加
    害生命、身體、財產之事，恐嚇原告，致原告心生畏懼而危
    害於安全，則原告請求被告賠償非財產上之損害即精神慰藉
    金，依前揭法條規定，即屬無據。又慰撫金之賠償須以人格
    權遭遇侵害，使精神上受有痛苦為必要，其核給之標準固與
    財產上損害之計算不同，然非不可斟酌雙方身分、資力與加
    害程度，及其他各種情形核定相當之數額，該金額是否相當
    ，自應依實際加害情形與被害人所受之痛苦及雙方之身分、
    地位、經濟狀況等關係決定之（最高法院51年台上字第223
    號判例參照），自不得僅以被害人受侵害當時是否就業為衡
    量之標準，是被告雖抗辯以原告於案發當時應無工作云云，
    本院仍應就上開事項逐一審酌。被告前揭恐嚇行為至原告等
    心生恐懼而受有精神上痛苦，爰審酌原告丙○○前為宏碁電
    腦行政總管理處管理專員，原告甲○○前為國際商業機器股
    份有限公司（IBM）大中華區軟件部副總經理、美商賽門鐵
    克（Syman tec）臺灣區總經理，2人均已退休，原告丙○○
    財產總值約600萬餘元，並有存款680萬餘元，原告甲○○名
    下財產總值約55萬餘元，而被告則為高中畢業，目前為家庭
    主婦，無任何收入，名下有存款、房屋、土地、股票等財產
    ，總值約493萬餘元等情（見卷附稅務電子閘門財產所得調
    件明細表及存款證明），並衡量兩造為鄰居，被告竟僅因細
    故即以前揭言詞恐嚇原告等一切情狀，認原告2人各請求非
    財產上損害即精神慰撫金10萬元為適當，逾此範圍則屬無據
    ，應予駁回。
五、從而，原告等依侵權行為損害賠償請求權之法律關係，請求
    被告給付原告等各10萬元，及自起訴狀繕本送達之翌日即97
    年1月12日起至清償日止，按年息5％計算之利息，為有理由
    ，應予准許，其逾此範圍之請求，為無理由，應予駁回。
六、本件原告勝訴部分，係就民事訴訟法第427條第1項規定之適
    用簡易程序訴訟所為被告敗訴之判決，爰依民事訴訟法第
    389條第1項第3款規定，依職權宣告假執行，又被告陳明願
    供擔保聲請免為假執行，經核尚無不合，爰酌定相當擔保金
    額准許之。
七、據上論結，本件原告之訴為一部有理由，一部無理由，依民
    事訴訟法第436條第2項、第79條、第389條第1項第3款、第
    392條第2項，判決如主文。
中    華    民    國    97    年    5     月    12    日
                  基隆簡易庭法  官    姚貴美
以上正本係照原本作成。
對於本件判決如有不服，應於收受送達後20日內向本院提出上訴
書狀，上訴於本院合議庭，並按他造當事人之人數附具繕本。
中    華    民    國    97    年    5     月    12    日
                            書記官  江美琪


司法院資訊處製作；財團法人民間司法改革基金會備份。
